【裁判字號】    99,聲再,67
【裁判日期】    990630
【裁判案由】    殺人
【裁判全文】
臺灣高等法院臺南分院刑事裁定          99年度聲再字第67號
再審聲請人
即受判決人  甲○○
上列聲請人因殺人案件，對於本院91年度上重訴字第395號中華
民國91年6月6日確定判決（臺灣嘉義地方法院90年度重訴字第15
號，臺灣嘉義地方法院檢察署90年度偵字第5828號），聲請再審
，本院裁定如下：
    主  文
再審之聲請駁回。
    理  由
一、本件聲請意旨略以：聲請人即受判決人因涉殺人案件，業於
    91年6月6日經本院91年度上重訴字395號判決，復經最高法
    院91年度台上字第5740號裁定上訴駁回確定，爰依法提出再
    審，理由如下：
(一)原判決未就於該判決之附圖論述其證據能力及證明力，難認
    其適法。另該附圖之距離標記，係事發現場以外另一側即山
    壁之標記，而非根據事發現場之攤販處與停車空間處所為，
    且事發現場並無不可測量或無法勘驗之困難，故該判決引用
    之地理位置及數據，難謂無所違誤。
(二)案發現場附近之攤販處至停車處，如以每小時60公里下坡之
    速度，僅約不到20秒即可到達，聲請人之妻如有受聲請人以
    柺杖鎖毆打，為何不就近向攤販求援，反而卻停留在原地，
    等待無法確定又稀少之車輛求援，依常理而言，實已啟人疑
    竇。
(三)證人褚郭美伶證述「婦人說她老公打她，並已打成傷，還要
    將她推下山谷致死…，後在『頂隙』出手打她，婦女跪地求
    饒，老公才停手…」（原判決抄本第4頁第3行至第5行），
    後其又證稱「她說她先生在『隙頂』時，有抓她的頭去撞山
    壁，且要將她推下懸崖…」等語，其究係「毆打」或「撞山
    壁」，且有「頂隙」之誤載，該證人之證述，有前後不一之
    情形，若採為判決有罪之證據，難謂適法。
(四)原判決中論及「當時柺杖鎖是在25.5公理，她先生車子旁邊
    地上，是我撿起來的，他當時意識很清楚，還知道她大女兒
    電話，請二女婿來載她…」（原判決抄本第5頁第5行至第9
    行），藉此以觀，既是被害人意識很清楚，則於電話接通後
    ，為何不親自向女兒求援，而是透過外人即證人褚郭美伶轉
    述？是否曾因有數次自殺未遂之隱情，深恐引起女兒之懷疑
    ，故透過外人以取信女兒、女婿，依經驗法則衡之，並非不
    無可能，惟原判決一時不察，應有重新釐清究明之必要。
(五)綜上所述，上述理由均為判決前即已存在之證據，具有確實
    性與嶄新性，並有動搖原判決之可能性，爰依法聲請再審云
    云。
二、按有罪之判決確定後，因發現確實之新證據，足認受有罪判
    決之人應受無罪、免訴、免刑或輕於原判決所認罪名之判決
    者，為受判決人之利益，得聲請再審，刑事訴訟法第420條
    第1項第6款定有明文。所謂「發現確實之新證據」，係指事
    實審法院於判決前因未經發現，不及調查斟酌，至其後始行
    發現者而言，若判決前已經當事人提出或聲請調查之證據，
    經原法院捨棄不採者，即非該條款所謂發見之新證據，不得
    據為聲請再審之原因。且就證據本身形式觀察，固不以絕對
    不須經過調查程序為條件，但必須顯然可認為足以動搖原有
    罪之確定判決，而為受判決人無罪、免訴、免刑或輕於原判
    決所認罪名之判決者為限。亦即該「新證據」須可認為確實
    具有足以動搖原確定判決，而對受判決人為更有利判決之「
    確實性」外，尚須具備該證據係在事實審法院於判決前已存
    在，因未經發現，不及調查斟酌，或審判時未經注意，至其
    後始行發現之「嶄新性」特質，二者均屬不可或缺，倘若未
    具備上開「確實性」與「嶄新性」二種聲請再審新證據之特
    性，即不能據為聲請再審之原因（最高法院90年度台抗字第
    71號裁定參照）。而事實之認定，證據之取捨及證據證明力
    之判斷，乃事實審法院之職權，茍無違反經驗法則及論理法
    則，自難指為違法。
三、經查，本件確定判決認定聲請人有該判決事實欄所記載之犯
    行，係綜核：(一)證人褚郭美伶、陳美華分別於警詢偵查及原
    審證稱「被害人劉徐秀惠遭聲請人毆擊後，適向途經現場之
    褚郭美伶、陳美華求援」之事實經過；(二)證人劉佩芬分別於
    偵查、原審證稱褚郭美伶受被害人之託，以電話聯繫劉佩芬
    告以當時情形；(三)卷附被害人之大女兒劉佩君0000000000號
    行動電話及二女兒劉佩芬0000000000號行動電話通聯紀錄，
    90年3月24日中午約1時起，分別有褚郭美伶所有0000000000
    號行動電話撥入之紀錄，又劉佩芬0000000000號行動電話嗣
    後亦有回電證人褚郭美伶所有0000000000號行動電話之紀錄
    ；(四)扣案之柺杖鎖經檢察官囑警採集檢體送驗，於扣案柺杖
    鎖上採得血跡二處，經比對上開柺杖鎖上血跡之ＤＮＡ型別
    ，與被害人之血液ＤＮＡ型別相同之情，有內政部警政署刑
    事警察局（90）刑醫字第64465號鑑驗書一件附卷可憑；(五)
    檢察官及原審被害人陳屍現場之勘驗筆錄、現場照片及現場
    圖；(六)證人即阿里山公路約25.8公里處攤販張黃秋香證稱聲
    請人遇見張黃秋香係「先買蓮藕茶飲用、始借電話欲通知遠
    在數十公里外毫無救援能力之家屬有關被害人『吊梅樹自殺
    』之事」等語；(七)法務部法醫研究所（90）法醫所醫鑑字第
    0363號鑑定書鑑定結果，被害人遺體經解剖鑑定結果，被害
    人死亡原因係窒息、頸部絞勒；死亡方式則為他殺等情，作
    為認定犯罪事實之依據（見原確定判決理由欄二所述）。即
    已詳細說明認定聲請人有殺人犯行得心證之理由及判斷之依
    據，並就聲請人有利及不利之處逐一指陳甚詳，有該確定判
    決在卷可稽。
四、聲請意旨雖以前詞為由聲請再審，然查:
(一)本件原確定判決既已引用前開附圖說明案發現場情形(見本
    院91年度上重訴字第395號判決抄本事實一第9、20行；理由
    一第3、5行；理由二、(一)、(2)第2行；理由二、(一)、(4)第2行
    ；理由二、(二)、(1)第1行；理由二、(三)、(2)第1行等處)，且
    聲請意旨亦稱原確定判決一再引用其為判決之依據。則依該
    附圖所為之事實認定，乃事實審法院審酌採擇之職權，並經
    事實審法院調查取捨，即該附圖於本件原確定判決前業已存
    在，並為法院所知悉，即不具備所謂「未經發現，不及調查
    斟酌，或審判時未不及調查斟酌，或審判時未經注意，至其
    後始行發現」之嶄新性。揆諸前開規定及最高法院裁定意旨
    ，自非屬得為聲請再審之新證據。
(二)又依原確定判決事實欄之記載:被害人係於阿里山公路約25.
    5公里，即如前開附圖所示路邊停車空間處，遭被告毆打後
    於路旁攔車求援(見原確定判決事實一第8至11行)；另依原
    確定判決所引證人褚郭美伶之證述:「我當天駕車往阿里山
    方向走，在大約25.5公里轉彎處，看見一婦人...，該婦人
    臉上流血，...該婦人請我打電話給她大女兒，請她女婿來
    載她回家」等語，可知被害人係於阿里山公路約25.5公里轉
    彎處攔車求援。而依前開附圖所示，聲請人所稱之「攤販處
    」乃位於該公路25.8公里處(見原確定判決抄本之附圖)，距
    離被害人遭被告毆打及求援之25.5公里處，相距約有0.3公
    里；且被害人向證人求援後，尚需請證人打電話予家人載其
    回家，可見被害人當時已因受傷而無法自行騎車回家。故被
    害人於遭被告毆打受傷後或因行動力受損，僅能於原地攔車
    求援，而無力行走至300公尺外之攤販求援，並無何違情之
    處。聲請意旨謂被害人不就近向攤販求援，反而卻停留在原
    地，等待無法確定又稀少之車輛求援，實啟人疑竇云云，尚
    非有理，且非屬具備前述「確實性」、「嶄新性」之新證據
    。
(三)另證人褚郭美伶前開證述，業經原確定判決調查審酌，並採
    為判決之依據(見原確定判決抄本第4頁第3行至第5行、第5
    頁第4至9行），則此證人之供述證據，於原確定判決前亦已
    存在，並為法院所知悉調查採擇，自未具備「嶄新性」特質
    ，故亦非屬得為聲請再審之新證據。
(四)至聲請意旨謂被害人於攔車求援時意識清楚，卻不親自向女
    兒求援，而是透過外人即證人褚郭美伶轉述，是否曾因有數
    次自殺未遂之隱情，深恐引起女兒之懷疑，故透過外人以取
    信女兒、女婿云云，乃屬聲請人個人推測意見，自非屬「於
    事實審法院判決前業已存在，為法院、當事人所不知，不及
    調查斟酌，且足以動搖原確定判決而為受判決人有利判決」
    之新證據。
五、末按證據之取捨及其證明力之判斷，為事實審法院認定事實
    適用法律之職權，法院本得自由心證取捨之，非當事人所得
    任意指摘以為再審之理由。綜上所述，本件聲請人所主張之
    上開理由，無非就原審採證認事之職權而為質疑，並未指出
    有何具體之新證據足以推翻系爭確定判決關於該部分之認定
    ，且聲請意旨所指各節既不足以動搖原確定判決之認定，即
    無「確實性」與「嶄新性」二種新證據之特性，揆諸前開說
    明，核與刑事訴訟法第420 條第1項第6款規定之再審要件顯
    然不符，是本件再審之聲請，並無理由，應予駁回。
六、據上論斷，應依刑事訴訟法第434條第1項，裁定如主文。
中    華    民    國    99    年    6     月    30    日
                  刑事第六庭    審判長法  官  董武全
                                      法  官  沈揚仁
                                      法  官  賴純慧
以上正本證明與原本無異。
如不服本裁定，應於收受本裁定後五日內向本院提出抗告狀。
                                      書記官  蔡宜均
中    華    民    國    99    年    7     月    5     日

司法院資訊處製作；財團法人民間司法改革基金會備份。
